【裁判字號】    89,交上訴,24
【裁判日期】    890519
【裁判案由】    過失致死
【裁判全文】
臺灣高等法院刑事判決                            八十九年度交上訴字第二四號
    上  訴  人  甲○○
    即  被  告
右上訴人因過失致死案件，不服臺灣桃園地方法院八十八年度訴字第一二三號，中華
民國八十八年八月六日第一審判決（起訴案號：臺灣桃園地方法院檢察署八十八年度
偵字第二四九號）提起上訴，本院判決如左：
    主  文
上訴駁回。
    事  實
一、甲○○前於民國（以下同）八十二年間因藏匿人犯案件，經臺灣桃園地方法院判
    處有期徒刑三月，如易科罰金，以三百元折算一日，緩刑二年，而於八十三年一
    月二十一日確定（不構成累犯），猶不知謹慎。其係位於桃園縣楊梅鎮高榮里北
    高山頂四十九之二號景山友交通有限公司之聯結車司機，以駕駛聯結車載送貨物
    為業，為從事業務之人，於八十七年八月二十四日上午七時許，駕駛車號ＫＷ─
    ＯＯ三三（起訴書誤載為Ｋ─ＯＯ三三）號自用小貨車，沿桃園縣中壢市○○路
    由中壢往觀音方向行駛，行至中壢市○○路二七一號無號誌岔路口處，欲左轉進
    入該處之巷道時，明知轉彎車應暫停讓直行車先行，依當時天氣晴朗、視距良好
    ，並無不能注意之情形，詎竟疏未注意對向車道（即往中壢方向）適有疏未注意
    於行至無號誌岔路口應減速慢行之黃有芳騎乘車號ＩＫＶ─五九三號機車，行近
    該處無號誌岔路口未減速慢行而尾隨前方車陣行駛至該路口，甲○○竟不待其機
    車通過即貿然左轉，致其所駕駛之上開小貨車之右後方車斗角與黃有芳之機車發
    生擦撞，黃有芳因而人車倒地，受有頭部外傷、左側硬腦膜下血腫之傷害，而黃
    有芳經送醫急救，因顱內出血延至同月二十七日死亡。甲○○經路人記下車號，
    經警於八十七年八月二十五日在其桃園縣中壢市○○路三五三巷五二號住處查獲
    ，始查悉上情。
二、案經黃有芳之妻己○○○○、其子女丁○○、戊○○、丙○○及乙○○訴請台灣
    桃園地方法院檢察署檢察官暨檢察官自動檢舉偵查起訴。
    理  由
一、訊據上訴人即被告甲○○固坦承於右揭時、地發生車禍之事實，惟矢口否認有何
    過失之犯行，並辯稱：「當時是黃有芳所騎稱之機車來撞伊之上開小貨車之右貨
    車斗角，當時依所駕駛之小貨車已轉進巷口，並不知道有發生車禍之情事，是警
    察後來通知伊時，伊才知道發生車禍」云云。
二、經查：被告於右揭時間駕駛上開小貨車行經中壢市○○路二七一號無號誌岔路口
    左轉進入巷內等情，業據被告供認在卷，而被告所駕駛之上開小貨車右後方車斗
    角下方有擦撞痕跡，業經台灣桃園地方法院檢察署檢察官勘驗屬實，此有勘驗筆
    錄乙份在卷可佐，且被害人黃有芳所騎乘之上開機車之前擋風板破裂、置物籃扭
    曲、肇事地點有刮地痕等情，亦有卷附之現場照片、車損照片計十六幀在卷可憑
    ，再者被告係經路人記下車號報警後，始經警查獲，亦經查獲本案之員警楊坤仁
    證稱：有民眾報案留下肇事者之車號等語在卷屬實（見原審八十八年五月五日筆
    錄），並有道路交通事故調查報告表乙份可稽，是被告於右揭時地與被害人黃有
    芳所騎乘上開機車發生擦撞而肇事乙節，至為明確。又被害人黃有芳因本次車禍
    肇事受有、頭部外傷、左側硬腦膜下血腫顱內出血等之傷害，於八十七年八月二
    十七日凌晨四時二十三分許不治死亡等情，業據臺灣桃園地方法院檢察署檢察官
    率同檢驗員到場相驗屬實，並製有相驗屍體證明書、勘驗筆錄及驗斷書暨長庚醫
    院診斷證明書、病例摘要表各乙份在卷可稽。
三、按汽車行至無號誌之交岔路口時，轉彎車應暫停讓直行車先行，道路交通安全規
    則第一百零二條第一項第二款定有明文，被告駕車自應注意上開規定，其又無不
    能注意之情形竟疏未注意而肇事，致被害人黃有芳死亡，被告顯有過失，而本案
    經送台灣省桃園縣區行車事故鑑定委員會鑑定，亦同此認定，有該委員會八十七
    年十二月十一日（八七）桃鑑字第八七一０七八號鑑定意見書在卷可稽，至上開
    鑑定結果，雖同時認定被害人黃有芳騎乘上開機車，行近該處無號誌岔路口未減
    速慢行，亦同為本件車禍肇事之原因。惟按刑法上所謂之「過失」，係指行為人
    雖非故意，但按其情節應注意，並能注意，而不注意者而言，被害人黃有芳雖與
    有過失，仍無法減免行為人在不超越社會相當性之範圍應有之注意義務，且刑事
    責任係對於反社會行為所加之制裁，不若民事責任係專以填補損害為目的，因此
    並無允許依過失相抵之理論，而消長已發生之刑事責任之餘地，是本件被告仍難
    辭其過失之責。而被害人黃有芳因本件車禍致受前開所述之傷害，經送醫後不治
    死亡，已如前述，是被告之過失行為與被害人之死亡間，具有相當因果關係。事
    證明確，被告之過失犯行，應堪認定。
四、按汽車駕駛人之駕駛工作，乃隨時可致他人身體生命於危險之行為，並具有將該
    行為繼續，反覆行使之地位之人，因此應有經常注意避免他人於危險之特別注意
    義務，被告以駕駛聯結車為業，故其駕駛汽車本屬其社會活動之一，在社會上有
    其特殊之屬性（地位），基於本向屬性（地位）而駕車，自屬基於社會生活上之
    地位而反覆執行事務，因之在此地位之駕車，不問其目的為何，均應認其係屬業
    務範圍，（最高法院七十五年台上字第一六八五號判例意旨參照），查被告以聯
    結車載送貨物為業，業據其供述在卷，其駕車行為，係有反覆繼續性而對人之身
    體、生命有危險性之行為，則其於駕駛小貨車上班途中，因過失與人碰撞，致人
    死亡。核其所為，係犯刑法第二百七十六條第二項之業務過失致死罪。
五、原審認被告罪證明確，適用刑法第二百七十六條第二項，罰金罰鍰提高標準條例
    第一條前段之規定，並審酌被告之過失程度、所生之危害、被害人對於本件車禍
    之發生亦與有過失、迄今未與被害人達成和解（有被害人家屬聯名之意見書一份
    在卷可按）及犯後態度等一切情狀，量處有期徒刑壹年。經核原判決認事用法，
    並無不合，量刑亦屬妥適，上訴人即被告上訴意旨，仍執前詞，否認犯罪，指摘
    原判決不當，為無理由，應予駁回。
據上論斷，應依刑事訴訟法第第三百六十八條，判決如主文。
本案經檢察官曾忠己到庭執行職務。
中      華      民      國      八十九    年      五      月     十九   日
                              臺灣高等法院刑事第六庭
                                    審判長法  官  陳  春  秋
                                          法  官  高  明  哲
                                          法  官  黃  賽  月
右正本證明與原本無異。
如不服本判決，應於判決送達後十日內向本院提出上訴狀，其未敘述上訴之理由者並
得於提起上訴後十日內向本院補提理由書(應附繕本)。
                                          書記官  廖  麗  蓮
中      華      民      國      八十九    年      五      月   二十三   日
附論罪科刑依據之法條：
刑法第二百七十六條：
因過失致人於死者，處二年以下有期徒刑、拘役或二千元（現已提高十倍為二萬元）
以下罰金。
從事業務之人，因業務上之過失犯前項之罪者，處五年以下有期徒刑或拘役得併科三
仟元（現已提高十倍為三萬元）以下罰金。


司法院資訊處製作；財團法人民間司法改革基金會備份。
